【裁判字號】    99,易,296
【裁判日期】    991011
【裁判案由】    恐嚇等
【裁判全文】
臺灣雲林地方法院刑事判決               99年度易字第296號
公  訴  人  臺灣雲林地方法院檢察署檢察官
被      告  甲○○
上列被告因恐嚇等案件，經檢察官提起公訴（99年度偵字第296
號），本院判決如下：
    主  文
甲○○犯公然侮辱罪，貳罪，各處拘役伍拾日，如易科罰金，均
以新臺幣壹仟元折算壹日；又犯恐嚇危害安全罪，貳罪，各處有
期徒刑柒月。有期徒刑部分，應執行有期徒刑壹年。拘役部分，
應執行拘役捌拾日，如易科罰金，以新臺幣壹仟元折算壹日。
    事  實
一、甲○○與乙○○2 人前係男女朋友，2 人於民國98年8 月31
    日因故分手，甲○○認乙○○移情別戀，仍多次以所持用之
    行動電話門號0000000000號撥打乙○○所持用之行動電話門
    號0000000000號，與之復合，因乙○○未接聽，竟心生不滿
    ，明知個人部落格係可供不特定人多數人點閱瀏覽內容，竟
    基於公然侮辱之犯意，於98年9 月24日或25日，在臺北縣中
    和市○○里○○路240 巷3 弄5 號之住處，利用電腦設備連
    接網際網路至不特定多數人可以共見共聞網誌「藍斯洛的相
    簿列表」之部落格（網址http://phto.xuitw.net/hsuroger
    0622），將乙○○之多本生活照相本分別張貼在上開「藍斯
    洛的相簿列表」之部落格，並在相本首張照片內及標題接續
    留言「騙子吃裡扒外、虛偽、全是假的騙子、自欺欺人、背
    信忘義、自稱垃圾、厚顏薄恥、假愛假情（起訴書誤載為假
    情假義）、自私自利（起訴書誤載為義），背叛的混蛋、目
    無尊長、貪婪、神經病」等足以貶損人之名譽、人格尊嚴及
    社會評價之侮辱性文字，供不特定人多數人上網瀏覽，以此
    方式貶抑乙○○之名譽、人格尊嚴及社會評價。
二、甲○○另基於公然侮辱之犯意，於98年10月3 日至6 日間某
    日，在臺北縣中和市○○里○○路240 巷3 弄5 號之住處，
    利用電腦設備連接網際網路至不特定人多數人可以共見共聞
    網站「無名小站」帳號為「purplemiffy 」之部落格（網址
    http://www.wretch.cc/album/purplemiffy），將乙○○之
    多本生活照相本分別張貼在上開「purplemiffy 」之部落格
    並在相本首張照片內及標題接續留言「吃裡扒外、騙子、背
    信忘義、肆寵而嬌得寸進尺、屍骨未寒就搞七念三、不忠不
    義、騙吃騙喝騙感情」等文字等足以貶損人之名譽、人格尊
    嚴及社會評價之侮辱性文字，供不特定人多數人上網瀏覽，
    以此方式貶抑乙○○之名譽、人格尊嚴及社會評價。
三、甲○○以所持用之上開行動電話撥打乙○○所持用之上開行
    動電話，因乙○○未接聽，遂基於恐嚇之犯意，於98年10月
    3 日17時58分以上開行動電話發送足以使一般人心理產生不
    安、憂慮、恐懼之文字簡訊：「妳又做壞事了對吧！不接也
    不回想到妳正在做機車事下三濫的事，就開始冷汗直流！開
    始發怒發狂！點下去幫妳無名新浪pchome全開好了！！一了
    百了！」，至證人乙○○所持用之上開行動電話，以此加害
    名譽之事恐嚇乙○○，使乙○○閱讀簡訊後心生畏懼，致生
    危害於安全，復接續於同年10月3 日21時37分以上開行動電
    話傳送內容為：「夜路走多了總會碰到惡鬼，妳等著，很快
    ，我保證」之簡訊，至乙○○所持用之上開行動電話，以此
    加害生命、身體之事使恐嚇乙○○，使乙○○閱讀簡訊後心
    生畏懼，致生危害於安全。
四、甲○○另基於恐嚇之犯意，於98年10月9 日下午4 時許（起
    訴書誤載為零時）以帳號為「水用0000-000000hp2215@ms64
    .hinet.net」電子郵件信箱寄送信件內容為：「沒關係給你
    澄清問題的機會，你又來找不到人的爛梗，給你三分鐘回電
    ，否則要恭喜你，我幫你買下關鍵字，乙○○你被搜尋時都
    會在第一個最前頭的地方」，至乙○○之電子郵件信箱，以
    此加害名譽之事恐嚇乙○○，使乙○○閱讀該信件後心生畏
    懼，致生危害於安全。
五、嗣經乙○○經由住處電腦閱覽後報警處理，始循線查獲上情
    。
六、案經告訴人乙○○訴由雲林縣警察局斗六分局報請臺灣雲林
    地方法院檢察署檢察官偵查起訴。
    理  由
一、證據能力部分：
(一)、按被告以外之人於審判外之言詞或書面陳述，除法律有規定
    者外，不得作為證據，刑事訴訟法第159 條第1 項定有明文
    。本件證人即告訴人乙○○於警詢時之筆錄，屬被告以外之
    人於審判外陳述，且查無合於同法第159 條之1 至第159 條
    之5 例外規定情形，依同法第159 條第1 項規定，應無證據
    能力。
(二)、又按被告以外之人於審判外之陳述，雖不符合刑事訴訟法規
    定傳聞證據得為證據之例外規定，而經當事人於審判程序同
    意作為證據，法院審酌該言詞陳述或書面陳述作成時之情況
    ，認為適當者，亦得為證據。當事人、代理人或辯護人於法
    院調查證據時，知有刑事訴訟法第159 條第1 項不得為證據
    之情形，而未於言詞辯論終結前聲明異議者，視為有前項之
    同意，刑事訴訟法第159 條之5 定有明文。除上開所述無證
    據能力之證據外，本案判決所引用下述具傳聞性質之供述證
    據，經本院於審理時提示被告及檢察官，均表示無意見，迄
    於言詞辯論終結前亦均未聲明異議，視為同意作為證據，本
    院審酌該等證據之取得過程並無瑕疵，與本案待證事實間復
    具有相當之關聯性，自得採為證據。
二、認定犯罪事實所憑之證據及理由：
(一)、關於公然侮辱部分：
    訊據被告坦承於上開事實欄一所示時間，將告訴人乙○○之
    多本生活照相本分別張貼在上開「藍斯洛的相簿列表」之部
    落格，並在相本首張照片內及標題，接續留言上開文字之事
    實，惟矢口否認有何公然侮辱之犯行，辯稱：因告訴人乙○
    ○曾經在網路上罵過她父親，我只是引用告訴人乙○○前罵
    父親的言詞，且該網誌並非著名的網站，不見得有不特定人
    或多數人可以看到部落格的網誌；至於「無名小站」部落格
    網誌內之照片，與我無關，並非我張貼的云云。
１、關於犯罪事實一部分
(1)、被告確有於98年9 月24日或25日，在其上開住處，利用電腦
    設備連接網際網路至網誌「藍斯洛的相簿列表」之部落格（
    網址http://phto.xuitw.net/hsuroger0622），將告訴人乙
    ○○之多本生活照相本分別張貼在上開「藍斯洛的相簿列表
    」部落格，並在相本首張照片內及標題接續留言「吃裡扒外
    、虛偽、全是假的騙子、自欺欺人、背信忘義、厚顏薄恥、
    自稱垃圾、假愛假情、自私自利，背叛的混蛋、目無尊長、
    貪婪、神經病」等文字之事實，為被告所不否認（見本院卷
    第29頁），核與證人即告訴人乙○○於本院審理時證述情節
    相符（見本院卷第58頁背面至第59頁），並有部落格網頁列
    印資料1 份、中華電話股份有限公司客服處二客服第七作業
    中心回覆單及所附之文件在卷可稽（見警卷第15頁至第16頁
    ；偵卷第9 頁至第18頁）；被告甲○○與告訴人乙○○2 人
    原為男女朋友關係，於98年8 月31日因故分手，甲○○仍多
    次以所持用之行動電話門號0000000000號密集不斷撥打告訴
    人乙○○所持用之行動電話門號0000000000號，亦為被告所
    不否認，核與證人乙○○於本院審理時證述情節相符（見本
    院卷第58頁至背面、第66頁），復有被告持用之行動電話門
    號0000000000號與告訴人乙○○持用之行動電話門號000000
    0000號通聯紀錄在卷可參（見偵卷第34頁至第59頁）。
(2)、按刑法第309 條所謂「公然」，祇以不特定人或多數人得以
    共見共聞之狀況為己足，則自不以實際上果已共見共聞為必
    要，但必在事實上有與不特定人或多數人得以共見或共聞之
    狀況方足認為達於公然之程度，所謂多數人係包括特定之多
    數人在內（大法官會議解釋第145 號參照）；另同條所稱之
    「侮辱」，要凡直接對人詈罵、嘲笑，或其他足以貶損他人
    名譽、人格及社會評價行為，皆俱屬之。被告在上開「藍斯
    洛的相簿列表」部落格內之告訴人乙○○相本首張照片內及
    標題，接續留言上開文字，只要一般人連結至上開部落格網
    站，即可見照片內及標題之上開文字，業經證人乙○○於99
    年6 月28日本院審理時證述：「（是否任何人只要連到「藍
    斯洛的相簿列表」的網站，都可以看到上面的照片，及不雅
    的文字？）是。」等語明確（見本院卷第65頁背面），核與
    被告於99年6 月9 日本院自承：「（照你所述，一般人進到
    這個網站就可以看到照片上的文字？）是。看不到照片但是
    可以看到文字。（這樣不用密碼就可以看到文字？）是。」
    等語相符（見本院卷第30頁）。佐以卷附上開「藍斯洛的相
    簿列表」部落格網頁列印資料，可知當日參觀人次為49人（
    見警卷第16頁），則被告在上開「藍斯洛的相簿列表」部落
    格內之告訴人乙○○相本首張照片內及標題，接續留言上開
    文字，即屬可供不特定人多數人得共見共聞之狀況。再者，
    綜觀被告在上開「藍斯洛的相簿列表」部落格內之告訴人乙
    ○○相本首張照片內及標題所留言之上開文字，依據社會一
    般通念，有輕蔑、嘲諷、鄙視、使人難堪之意涵，且亦屬不
    雅，已足以貶損告訴人乙○○之人格、名譽及社會評價，此
    亦為證人乙○○於本院審理時證述：「（你看到相片被被告
    加註文字，你是否覺得受到侮辱？）有。從我朋友看到之後
    ，有很多我個人的學校朋友都不跟我聯絡。」等語明確（見
    本院卷第59頁），從而，上開文字在客觀上已達足以貶抑、
    毀損告訴人乙○○之名譽程度。則被告上開所辯，核與事證
    不符，顯係事後卸責之詞，不足採信。
(3)、至於，被告固於99年3 月23日偵查中提出有鑰匙之上開「藍
    斯洛的相簿列表」部落格網頁（見偵卷第70頁），證明他人
    無法看到該相簿內的所有相片云云。查姑不論上開「藍斯洛
    的相簿列表」部落格究有無上鎖，只要一般人連結至上開部
    落格網站，即可見照片內及標題之上開文字，業如前述。且
    上開有鑰匙之「藍斯洛的相簿列表」部落格網頁係被告於99
    年3 月20日所列印，業經被告供承明確（見本院卷第29頁背
    面），亦與告訴人乙○○於警詢中所提出之上開「藍斯洛的
    相簿列表」部落格網頁不相符合（見警卷第15頁至第16頁）
    ，則被告於偵查中提出有鑰匙之上開「藍斯洛的相簿列表」
    部落格網頁，並非當時之綱頁資料，無法為有利於被告之認
    定。此外，被告於本院審理中所提出之99年6 月8 日答辯狀
    中所附之附件一及四關於告訴人乙○○對其父親看法之文章
    ，而認為上開「藍斯洛的相簿列表」部落格內之告訴人乙○
    ○相本首張照片內及標題，所留言上開文字，僅係引用上開
    文章之內容而已，然此係告訴人乙○○與其父親之問題而已
    ，與被告無涉，被告究不能以此作為自己行為合理化之理由
    ，則被告上開所辯，無非意圖為自己行為合理化而任意抗辯
    ，自無可採。
２、關於犯罪事實二部分：
(1)、查卷內所附「無名小站」部落格網頁（http://www.wretch.
    cc/album/purplemiffy），有告訴人乙○○之多本生活照相
    本，分別張貼在上開「無名小站」之部落格網誌內，在相本
    首張照片內及標題有留言「吃裡扒外、騙子、背信忘義、肆
    寵而嬌得寸進尺、屍骨未寒就搞七念三、不忠不義、騙吃騙
    喝騙感情」等文字之事實，業經告訴人乙○○於本院審理時
    證述明確，並有部落格網頁列印資料1 份在卷可稽（見警卷
    第8 頁至第9 頁）。
(2)、關於上開「無名小站」部落格網頁內，告訴人乙○○之多本
    生活照相本內及標題所留言之上開文字，是否為被告所為？
、查上開「無名小站」網頁註冊「purplemiffy 」之帳號所留
    之行動電話門號為0000000000號，註冊IP位置為61.228.173
    .143，註冊日期為98年10月3 日20時18分18秒，此有香港商
    雅虎資訊股份有限公司臺灣分公司99年8 月18日雅虎資訊（
    九九）字第02590 號函所附帳號資料附卷可考（見本院卷第
    107 頁至第110 頁）；而上開註冊IP位置61.228.173.143用
    戶名稱為黃慶聰，申裝地址為臺北縣中和市○○路240 巷3
    弄5 號1 樓，有中華電信股份有限公司客服處客服第七作業
    中心99年8 月25日回覆單及附件附卷可參（見本院卷第118
    頁至第119 頁）；黃慶聰為被告之父，臺北縣中和市○○路
    240 巷3 弄5 號1 樓為被告之住處，且上開行動電話門號00
    00000000號為被告所使用，被告對此並不否認（見本院卷第
    132 頁至背面），既然上開「無名小站」網頁註冊「purple
    miffy 」之帳號註冊IP位置為被告之住處，衡情上開「無名
    小站」網頁註冊「purplemiffy 」之帳號應為被告所申請無
    訛。
、參以被告上開行動電話門號0000000000號於98年10月3 日之
    通聯紀錄顯示，被告於當日晚上8 時許至9 時許，持該行動
    電話門號為多次通聯時之基地台位置，係在臺北縣中和市○
    ○路295 之3 號9 樓處（見偵卷第39頁背面），而該等基地
    台位置，與被告之住處相近，足見被告於98年10月3 日20時
    左右應在其住處，由此亦足佐證上開「無名小站」網頁註冊
    「purplemiffy 」之帳號應為被告所申請。
、再者，證人乙○○於本院審理時證述：「（如何知道你在警
    詢提出的第8 、9 頁網頁上的照片是被告張貼的？）部分照
    片，都是之前我在98年9 月24、25日所提供的，他放在網路
    上的照片，那個網站上面還有我們ＭＳＮ聊天的紀錄內容，
    我提供的第1 張網頁，就是有人冒用我的名義purplepurple
    寄送附有網址http：\\www.wretch.cc 給我，之後點進去之
    後就是『無名小站』的照片，裡面有網誌，之後就有粉紅色
    的標題，將心比心，尋找莫名其妙的原因，裡面有張貼我與
    被告ＭＳＮ聊天內容，除了我與被告，不會有人有這些內容
    ，所以我認為上面的照片也是他張貼的。」（見本院卷第65
    頁背面至第66頁）。並有告訴人乙○○於本院所庭呈之網頁
    資料附卷可參（見本院卷第73頁至第78頁）。佐以上開「無
    名小站」部落格之告訴人乙○○相本首張照片內及標題，所
    留言「吃裡扒外、騙子、背信忘義、肆寵而嬌得寸進尺、屍
    骨未寒就搞七念三、不忠不義、騙吃騙喝騙感情」等文字，
    亦核與上開「藍斯洛的相簿列表」部落格之告訴人乙○○相
    本首張照片內及標題，所留言之文字大致相符。參以被告99
    年6 月9 日本院自承：無名小站是我張貼的等語（見本院卷
    第29頁），足見上開「無名小站」部落格網頁內，告訴人乙
    ○○之多本生活照相本內及標題所留言之上開文字為被告所
    張貼無訛，則被告辯稱：我沒有在上開「無名小站」部落格
    網頁內張貼照片，與我無涉云云，顯係卸責之詞，不足採信
    。
(3)、查無名小站為國內極具規模之個人部落格、電子相簿網站，
    連結該網站之人可於該網站內搜尋、瀏覽他人之電子相簿，
    因此，被告經由一般人均得上網任意瀏覽上開「無名小站」
    部落格，在告訴人乙○○相本首張照片內及標題，留言「吃
    裡扒外、騙子、背信忘義、肆寵而嬌得寸進尺、屍骨未寒就
    搞七念三、不忠不義、騙吃騙喝騙感情」等辱罵告訴人乙○
    ○言語，當使不特定人多數人得以共見共聞。又被告所為辱
    罵之語，衡諸通常社會概念，自屬醜化、污衊、羞辱之詞句
    ，將使告訴人乙○○在精神上、心理上感受到難堪，更侵犯
    其社會上人格地位，而足致貶抑告訴人之名譽。是以被告在
    不特定多數人得共見共聞之部落格網頁上，張貼上開侮辱告
    訴人乙○○之文字，其有公然侮辱之犯意甚明。
(4)、又上開「無名小站」網頁註冊「purplemiffy 」之註冊日期
    為98年10月3 日，已如前述。再者，證人乙○○於本院審理
    時證述：「（你在警詢中有提出二份網站資料，其中壹份是
    『無名小站』，其中一份是中華電信的部分，『無名小站』
    是如何來的？（提示警卷第8 、9 頁並告以要旨）（庭呈網
    頁壹張，標題為乙○○purplemiffy ）當時我開啟網頁請警
    察幫我拍攝的，有人冒用我的姓名寄一封電子信件給我，上
    面就是這個網站。」等語（見本院卷第29頁），而觀之卷內
    所附之「無名小站」之拍攝日期為98年10月6 日（見警卷第
    8 頁至第9 頁），則被告於上開「無名小站」部落格之告訴
    人乙○○相本首張照片內及標題，留言上開文字，應係98年
    10月3 日至6 日間之某日，附此敘明。
３、綜上所述，被告辯解並非可採。本件事證明確，被告公然侮
    辱犯行已堪認定，應依法論科。
(二)、恐嚇部分：
    訊據被告坦承稱上開事實欄三、四所示時間，以其使用之上
    開行動電話門號或帳號為「水用0000-000000hp2215@ms64.h
    inet.net」電子郵件信箱，分別傳送如上述內容之簡訊或電
    子郵件至告訴人乙○○所持用之行動電話或電子郵件信箱，
    惟矢口否認有何恐嚇之犯行，辯稱：關於98年10月3 日17時
    58分之簡訊，我的意思是因在98年10月3 日有寄給告訴人乙
    ○○一封電子郵件，內容是告訴人乙○○討厭她爸爸外遇，
    但她也做相同的事情，該簡訊是想她是否要做什麼壞事，不
    知道她要做什麼，且之前幫她作生日的網站就是「藍斯洛的
    相簿列表」，裡面都是我們照片，至於無名新浪pchome只是
    當時描述的情形，打開她爸媽的事情、她劈腿的文字及本案
    照片部分，讓人家可以進去看；關於98年10月3 日21時37分
    之簡訊，我的意思，她也做她父親相同的事情，最後會跟她
    父親一樣，被人發現，不是代表她的身體會遭受損；關於98
    年10月9 日寄給她的一封郵件，因我當時透過她的朋友得知
    我對她不夠好，她都沒有澄清問題，且當時都不回我電話，
    至於在簡訊中雖有寫「我幫你買下關鍵字，乙○○你被搜尋
    時都會在第一個最前頭的地方」我想讓大家知道，並不是我
    要將本案的照片解鎖讓大家閱覽云云。經查：
１、被告於上開事實欄三、四所示時間，以其使用之上開行動電
    話門號或帳號為「水用0000-000000hp2215@ms64.hinet.net
    」電子郵件信箱，分別傳送如上述內容之簡訊或電子郵件至
    告訴人乙○○所持用之上開行動電話或電子郵件信箱一節，
    為被告所不否認，核與證人乙○○於本院審理時證述情節相
    符，並有簡訊翻拍照片2 張及告訴人乙○○電子郵件信箱1
    份附卷可參（見警卷第10頁至第11頁、第14頁）。
２、關於上開簡訊或電子郵件之內容，是否使告訴人乙○○感到
    懼怕？
(1)、查證人乙○○於本院審理時證稱：「（98年10月3 日下午5
    時58分是否有接到被告的簡訊？『你又做壞事了對吧，不接
    也不回，想到你正在作機車事下三濫的事，就開始冷汗直流
    ，開始發怒發狂，點下去幫你無名pchome全開好了，一了百
    了』〈提示警卷第11頁並告以要旨〉是。（有何感覺？）這
    段時間我常常接到電子信件，有匿名的人寫給我，有罵我的
    文字，且有照片，我覺得這些簡訊是在威脅我若不回應他的
    話，這些照片會流傳到我的相簿。（你說你害怕哪些相片會
    流出去？）我隱私的照片，及有辱罵我的字句。（你隱私的
    照片被告如何取得？）不清楚，我不知道為何他有這些照片
    。（隱私的照片是什麼？）庭呈我個人裸露的照片。（何時
    知道被告有你的裸露的照片？）98年9 月24、25日時我上網
    去看他部落格的照片時，當時我有點進去看，當時照片有剪
    裁過，後來他有寄信給我有附那些照片與剛才庭呈的照片一
    樣，我是9 月29日才收到他寄的照片。（這張照片是何時拍
    的？）我不知道。照片上我在睡覺，我並不知道發生何事，
    我知道在你的房間，時間不知道。（照片是何人拍的？）是
    你傳給我的，當然是你拍的。（你的意思是說照片是我拍的
    ，傳給你要引起你的恐懼？）是，我覺得很恐怖。（照片裡
    面的內容？）我知道裡面的內容，但當時我們已經分手，被
    告又說這些話，我當然會恐懼。（剛才有給你看他發的簡訊
    ，就是起訴書附表編號二部分，他所謂的點下去幫你無名新
    浪pchome全開好了，這個網址是否就是在本案提過的有關？
    ）是。我有接到匿名的人，用我的名字申請信箱，寄送信件
    給我，上面有很多相簿網址，如我剛才提供本院網頁，上面
    有網址。」、「（98年10月3 日下午9 時37分簡訊『夜路走
    多總會碰到鬼，你等著，很快，我保證』？〈提示警卷第10
    頁並告以要旨〉）是。（看到的感覺？）我當時下班都是晚
    上9 點多，他可能是要威脅半路上可能會對我不利，當時我
    是正要下班時收到的，已經出公司了，下班通常只有我一個
    人關門，當時已經關門在門口了。（為何你剛才說我當天一
    直打電話到你公司？）打電話並不表示有通電話，剛才問我
    是否有通電話。」、「（98年10月9 日下午4 時整有沒有接
    到電子郵件，『沒關係給你澄清問題的機會，你又來找不到
    人的爛梗，給你三分鐘回電，否則要恭喜你我幫你買下關鍵
    字，乙○○你在被搜尋時都會在第一個最前頭的地方』〈提
    示警卷第14頁並告以要旨〉？）是。（你看到的感覺？）10
    月7 日，我就收到他傳給我的郵件，上面載明用我的名字搜
    尋排列第4 個，因此看到這封簡訊我會覺得若我不接電話，
    他會讓更多的人看到我的照片及不雅的字句，我會害怕（庭
    呈98年10月7 日水用0000000000寄送的郵件）。」（見本院
    卷第59頁背面至第60頁背面、第61頁背面、第63頁至第64頁
    、第66頁）。
(2)、參以被告於98年9 月24日或25日，將告訴人乙○○之多本生
    活照相本分別張貼在上開「藍斯洛的相簿列表」之部落格，
    並在相本首張照片內及標題接續留言「吃裡扒外、虛偽、全
    是假的騙子、自欺欺人、背信忘義、厚顏薄恥、自稱垃圾、
    假愛假情、自私自利，背叛的混蛋、目無尊長、貪婪、神經
    病」等文字，業如前述。而證人乙○○於本院亦同時證稱：
    「（你是何時上網去確認？）9 月24、25日。（你看到的情
    形為何？）上面有我的照片及不雅的字句。（對於警卷之照
    片，有何意見？〈提示警卷第15、16頁並告以要旨〉）這就
    是我上網看到的。（這些文字、照片你看到有何感覺？）之
    前他有傳簡訊告訴我說，若我不接他電話，後果自行負責，
    所以我會聯想到。（你的意思是說，你在9 月看到相簿之前
    ，就有接到他的簡訊？）之前就有，是從9 月17號左右開始
    ，電話是9 月17日前就有，因為他言語有傷害到我，我才沒
    有接他電話，所以他才用電子信件的方式傳送給我。（你們
    分手之後，是否都拒絕接他的電話？）一開始我有接，但98
    年9 月10日之後我就沒有接。」等語（見本院卷第58頁背面
    、第66頁），以及告訴人乙○○曾於98年9 月29日收到之個
    人裸露照片，確實係被告所寄送，此可觀之告訴人乙○○所
    庭呈之照片係以帳號為「水用0000-000000hp2215@ms64.hin
    et.net」電子郵件信箱所寄送（見證物外放袋），而該帳號
    為被告使用（見本院卷第32頁），衡情情侶既已分手，昔日
    拍攝裸露照片時之互信基礎已不存在，自無再分享裸露照片
    之理。參以本件事發當時被告與告訴人乙○○之關係，告訴
    人乙○○因拒絕被告復合之要求，而不斷騷擾告訴人，業已
    交惡，此有被告所持用之行動電話0000000000門號98年9 月
    23日至98年10月9 日密集不斷撥打告訴人乙○○所持用之行
    動電話門號0000000000號通聯紀錄在卷可參（見偵查卷第34
    頁至第44頁）。再者，觀之告訴人乙○○於本院所庭呈之被
    告於98年10月7 日下午4 時44分許，以帳號為「水用0000-0
    00000hp2215@ms64.hinet.net」電子郵件信箱寄至告訴人乙
    ○○之電子郵件信箱附有以Google搜尋乙○○之網址，並載
    明：「進度google大神搜尋乙○○列於第4 名（見本院卷第
    88頁至第90頁），以及告訴人乙○○於本院所庭呈之其於98
    年10月8 日接獲以告訴人乙○○之名義寄至告訴人乙○○電
    子郵件信箱載明：「代表性的禮物，妳要關心妳有第2 個身
    分…」、「一通沒接就送妳一個網站很棒的是設定時間一到
    ，加鎖的相簿，通通打開，好個忿恨炸彈，讚吧！」（見本
    院卷第80頁至第81頁）。佐以被告於99年6 月9 日本院自承
    ：「（你們的照片是否有隱私不能公開的？）有。（若他都
    不跟你說，你就是要公開照片的意思？）就是【讓大家評斷
    】這個證據判斷她做的事情是對或錯。」、「簡訊中談及『
    你又來找不到人的爛梗，給你三分鐘回電，否則要恭喜你』
    因為他都不回電話，『我幫你買下關鍵字，乙○○你被搜尋
    時都會在第一個最前頭的地方』【是我想讓大家知道】。」
    等語（見本院卷第31頁、第32頁），值此情形，告訴人乙○
    ○於接獲上開簡訊或電子郵件，而得知被告欲將其隱私照片
    及上開文字散佈之情況下，告訴人乙○○證稱其心理極為恐
    懼，恐其名譽受損，應非虛妄。
(3)、此外，被告傳送予告訴人乙○○之簡訊「夜路走多了，會碰
    到鬼」，客觀上一般人聽聞此語，即可意會告訴人乙○○遭
    警告若外出、走在路上可能遭遇災禍，實屬語帶威脅，客觀
    上足以使告訴人乙○○擔心生命、身體受到損害而心生畏懼
    。而依據被告上開行動電話於98年10月3 日之通聯紀錄顯示
    ，被告98年10月3 日21時37分發該通簡訊時前後之時間，被
    告持用之行動電話門號0000000000號撥打告訴人乙○○所持
    用之行動電話門號0000000000號多次通聯時，告訴人乙○○
    確實並未接聽（見警卷第39頁背面）。參以證人乙○○本院
    審理時證稱：「（被告曾經對你使用暴力？）他用手打我一
    巴掌，當時我的臉瘀青，有傷痕，只有這一次，之後我很害
    怕所以不敢對他的意見有異議」等語（見本院卷第61頁），
    值此情形，堪認告訴人乙○○證稱其心理極為恐懼，心生畏
    懼，應為可採。
(4)、參諸告訴人乙○○因接獲被告傳送上開簡訊或電子郵件，於
    98年10月6 日11時許及98年11月11日12時許，前往雲林縣警
    察局斗六分局莿桐分駐所及斗六分局報案稱其遭恐嚇一情（
    見警卷第1 頁及第4 頁），益見告訴人乙○○於本院證稱：
    我看到上開簡訊或電子郵件，我心裡其實很害怕等語，自堪
    採信。
３、被告雖以前詞置辯，然查：
(1)、按「刑法第305 條之罪，僅以受惡害之通知者心生畏懼而有
    不安全之感覺為已足，不以發生客觀上之危害為要件」（最
    高法院27年度決議參照）。而恐嚇罪之成立端視被害人是否
    心生畏懼，並應本於社會客觀經驗法則以為判斷基準，其判
    斷重點，實係在於是否使人心生畏懼，致生危害安全。查觀
    諸98年10月3 日17時58分之簡訊內容：「妳又做壞事了對吧
    ！【不接也不回】想到妳正在做機車事下三濫的事，就開始
    冷汗直流！開始發怒發狂！【點下去幫妳無名新浪pchome全
    開好了】！！一了百了！」、98年10月3 日21時37分之簡訊
    內容：「夜路走多了總會碰到惡鬼，【妳等著】，很快，【
    我保證】」；98年10月9 日下午4 時許以帳號為「水用0000
    -000000hp2215 @ms64.hinet.net 」電子郵件信箱寄送信件
    內容為：「沒關係給你澄清問題的機會，你又來找不到人的
    爛梗，【給你三分鐘回電，否則要恭喜你，我幫你買下關鍵
    字】，乙○○你被搜尋時都會在第一個最前頭的地方」，談
    及告訴人乙○○對於被告所撥打之電話，並未接聽，語多怨
    懟，且會對於告訴人乙○○不接聽電話之事，會有所作為。
    因此，被告傳送上開簡訊或電子郵件之內容，雖均未指明惡
    害之具體內容，惟依一般社會常情，上開簡訊或電子郵件內
    容於客觀上自足以令一般人感受不安，因而心生畏懼。而告
    訴人乙○○確因上開簡訊或電子郵件內容感到懼怕，業如前
    述，核與常情相符。
(2)、參以被告99年3 月23日偵查中自承：「（對內容有無意見？
    ）他都不接電話討論事情，所以我就發這些簡訊。」等語（
    見偵卷第67頁），以及被告與告訴人乙○○分手後，密集不
    斷撥打告訴人乙○○之電話，使告訴人乙○○受到嚴重之騷
    擾，已如前述。堪認被告之犯罪動機顯係因與告訴人乙○○
    分手，企圖挽回或謀為報復認告訴人乙○○對於被告所撥打
    之電話，並未接聽，心生不滿所致，而以傳送簡訊或電子郵
    件之方式，要求告訴人乙○○接聽電話，顯有為前開恐嚇犯
    行之動機至明。佐以被告確於98年10月3 日至6 日間某日，
    於上開「無名小站」部落格之告訴人乙○○相本首張照片內
    及標題，留言上開文字，業如前述，亦與98年10月3 日17時
    58分之簡訊內容：「……點下去幫妳【無名】新浪pchome全
    開好了」相符。再者，觀之告訴人乙○○於本院所庭呈之其
    於98年10月10日至11日接獲以告訴人乙○○之名義寄至告訴
    人乙○○電子郵件信箱，除部分附有相簿外，並載明「給乙
    ○○的fotlogue相簿本來這是要給妳拍妳寫真集的驚喜現在
    淪落至此」、「乙○○的flicker 相簿」、「乙○○的gogo
    box 相簿」、「目前已建立33個網站其他努力趕建中（見本
    院卷第82頁至第87頁）等情，核與98年10月9 日下午4 時許
    電子郵件信箱寄送信件內容為：「…，【乙○○你被搜尋時
    都會在第一個最前頭的地方】…」相符，堪認被告於上開時
    、地將上開簡訊或電子郵件內容傳予告訴人乙○○，其主觀
    上顯然有以此惡害通知使告訴人乙○○心生畏懼之意思無疑
    。是以被告辯稱：上開簡訊或電子郵件內容傳予告訴人乙○
    ○，無恐嚇之意云云，與客觀證據不符，自無足採。
４、至於，被告於99年6 月8 日答辯狀辯稱：98年10月3 日17時
    58分簡訊前，於98年10月3 日12時31分許曾寄電子郵件予告
    訴人乙○○（答辯狀附件三）；98年10月3 日21時37分前於
    98年9 月21日曾寄電子郵件予告訴人乙○○（答辯狀附件五
    ）；98年10月9 日寄給她的一封郵件前於98年10月9 日23時
    46分曾寄電子郵件予告訴人乙○○（答辯狀附件七）云云。
    觀諸上開電子郵件之文章內，談及告訴人乙○○之感情問題
    ，與其父親相同，或被告與告訴人乙○○交往之事情而已，
    ，被告究不能以此作為自己行為合理化之理由，則被告上開
    所辯，無非意圖為自己行為合理化而任意抗辯，純係卸責之
    詞，自無可採。
５、綜上所述，被告於上開時間傳送前述簡訊及電子郵件給告訴
    人乙○○，係出於恐嚇之犯意，均足以認定，本件被告犯行
    明確，應依法論科。
三、論罪科刑：
(一)、核被告於上開犯罪事實一、二所為，均係犯刑法第309 條之
    公然侮辱罪；上開犯罪事實三、四所為，均係犯刑法第305
    條之恐嚇危害安全罪。又被告先後2 次於上開「藍斯洛的相
    簿列表」部落格，並在相本首張照片內及標題接續留言「吃
    裡扒外、虛偽、全是假的騙子、自欺欺人、背信忘義、厚顏
    薄恥、自稱垃圾、假愛假情、自私自利，背叛的混蛋、目無
    尊長、貪婪、神經病」等文字，及上開「無名小站」之部落
    格網誌內，並在相本首張照片內及標題接續留言「吃裡扒外
    、騙子、背信忘義、肆寵而嬌得寸進尺、屍骨未寒就搞七念
    三、不忠不義、騙吃騙喝騙感情」等文字，網路上公然侮辱
    告訴人乙○○之犯行，顯均係基於單一之公然侮辱犯意下之
    數個接續舉動，並侵害同一法益，為接續犯，各應僅論以單
    純一罪。檢察官雖未就被告在上開「藍斯洛的相簿列表」部
    落格之相本首張照片內及標題留言「自欺欺人、目無尊長、
    神經病」之侮辱犯行，及上開「無名小站」部落格之相本首
    張照片內及標題留言「騙吃騙喝騙感情」之侮辱犯行起訴，
    惟該部分犯行與上開經本院論罪之部分，分別有實質上一罪
    關係，為起訴效力所及，本院自得併予審理。
(二)、又被告於98年10月3 日2 次對告訴人乙○○為恐嚇之行為，
    雖恐嚇之內容不同，然其時間密接，應認其各個恐嚇舉動僅
    為全部犯罪行為之一部，且侵害同一法益，各行為難以強行
    分開，以視為數個舉動之接續施行，合為包括之一行為予以
    評價，較為合理，應論以接續犯，而成立1 次恐嚇危害安全
    罪；被告分別於98年9 月24日或25日、98年10月3 日至6 日
    間某日，對證人乙○○為公然侮辱行為，以及98年10月3 日
    、98年10月9 日對證人乙○○為恐嚇行為，各次為公然侮辱
    及恐嚇證人乙○○行完成後，皆可各自成立犯罪，時間則已
    相隔數日，難以認定該等相隔數日之公然侮辱及恐嚇行為時
    間具有密接性，自應分論並罰。公訴意旨認被告多次公然侮
    辱行為及多次恐嚇行為，均接續為之，自應論以接續犯，而
    僅成立1 次公然侮辱罪及1 次恐嚇危害安全罪，尚有未恰，
    併敘明之。被告所犯2 次公然侮辱及2 次恐嚇之犯行，犯意
    各別，行為互殊，罪名有異，應予分論併罰。
(三)、爰審酌被告因與告訴人前為男女朋友，2 人分手後，未能好
    聚好散，竟在上開部落格上之告訴人相本首張照片內及標題
    留言上開文字，足以貶損告訴人之聲譽，以及利用告訴人與
    其交往時對其之信任與感情，取得告訴人之隱私照片後，卻
    未將之視為二人愛情之紀念，反而用以於分手後恐嚇對方，
    逼迫告訴人與之復合，此種手段實為可議，而被告威嚇告訴
    人之行為，亦將造成告訴人日後與他人深入交往時之心理障
    礙，所造成對告訴人人格權之傷害並非輕微，且目前仍持有
    告訴人之隱私照片，被告隨時有將告訴人之隱私照片寄發之
    可能，告訴人隨時生活在恐懼當中，對於告訴人心理產生極
    大威脅，及其犯後否認犯罪，猶飾詞圖卸，足見毫無悔改之
    意，且迄未與告訴人和解或賠償被害人之損失，犯後態度不
    佳等一切情狀，分別量處如主文所示之刑及定其應執行之刑
    ，並就拘役部分均諭知如主文所示之易科罰金折算標準，以
    資懲儆。至於，被告所使用之0000000000號行動電話，並未
    扣案，被告雖曾以之作為恐嚇告訴人之工具，但查手機係被
    告平日作為連絡工具，非專供本案犯罪之用，且被告當時所
    持用之手機，是否係被告所有，亦乏積極之證據證明，爰不
    另為沒收之諭知，附此敘明。
四、不另為無罪諭知部分：
(一)、公訴意旨另以：被告基於恐嚇之犯意，以加害生命、身體、
    自由之事，於98年9 月27日23時10分，以其所使用之行動電
    話0000000000號傳送內容為：「最痛惡妳這種老讓人猜的行
    為，電話簡單就能知道解決的問題，就要逼人到很煩，總有
    一天，會被妳逼我去永年街51巷1 號3 樓好好把妳的爛攤子
    全還給妳」之簡訊，至證人乙○○所持用之上開行動電話門
    號0000000000號；又於98年10月5 日1 時19分，以其所使用
    之行動電話0000000000號傳送內容為：「你又電話不爽，看
    你不高興閃一下讓讓你，想說晚點看看究竟又是怎麼一回事
    ，結果你還是學不會。硬用你自己也最討厭的作法對我，不
    爽、不爽、不爽，你的人生充滿不爽充斥著不爽，是信又讓
    你誤會不爽了什麼？？」之簡訊，至乙○○所持用之行動電
    話門號0000000000號；復於98年10月5 日13時47分以其所使
    用之行動電話0000000000號傳送內容為：「很跩！很好！見
    面說，不要說沒有給妳顧到面子！等等見！用妳的" 淦" 送
    妳」之簡訊，至乙○○所持用之行動電話門號0000000000號
    ，致乙○○瀏覽後心生畏懼，因認被告此部分涉犯刑法第30
    5 條恐嚇危害安全罪等語。
(二)、按犯罪事實應依證據認定之，無證據不得認定其犯罪事實。
    又不能證明被告犯罪者，應諭知無罪之判決，刑事訴訟法第
    154 條第2 項、第301 條第1 項分別定有明文。再按，事實
    之認定，應憑證據，如未能發現相當證據，或證據不足以證
    明，自不能以推測或擬制之方法，為裁判基礎；且認定不利
    於被告之事實須依積極證據，苟積極證據不足為不利於被告
    事實之認定時，即應為有利於被告之認定；另認定犯罪事實
    所憑之證據，雖不以直接證據為限，間接證據亦包括在內，
    然無論直接證據或間接證據，其為訴訟上之證明，須於通常
    一般之人均不致有所懷疑，而得確信其為真實之程度者，始
    得據之為有罪之認定，倘其證明尚未達到此一程度，而有合
    理之懷疑存在，無從使事實審法院得有罪之確信時，即應由
    法院為諭知被告無罪之判決（最高法院40年台上字第86號、
    30年上字第816 號、76年台上字第4986號判例意旨參照）。
五、本件公訴人認被告涉犯上開恐嚇危害安全罪嫌，無非係以被
    告之供述、告訴人之證詞及簡訊翻拍照片3 張為其論據。訊
    據被告堅決否認有何上開恐嚇犯行，辯稱：關於98年9 月27
    日23時10分之簡訊，我的意思是因為在98年9 月27日23時4
    分時，有寄給乙○○1 封電子郵件，寫說我當時與她之感情
    狀況與她的母親一樣，有第三者介入，我應該要去高雄永年
    街51巷1 號3 樓住處找她的母親，我要她跟我道歉，且要她
    去向我父母親及她的母親解釋清楚；關於98年10月5 日1 時
    19分發簡訊，前於10月4 日時有寄給她1 封電子郵件，就是
    分享我們以前的事情，當時他都沒有回電也沒有接電話，因
    為我寄的信她都沒有回我，且不接電話，所以我很不爽；關
    於98年10月5 日13時47分發簡訊之文字，因為是她的網站她
    罵她父親的文字，她一直不接電話，也不講讓我不知道發生
    何事，「不要說沒有給妳顧到面子！」是之後大家父母來談
    時，這樣她就不得不說出她父母的事情等語。
(一)、被告分別於98年9 月27日23時10分、98年10月5 日1 時19分
    及98年10月5 日13時47分，以其行動電話傳送上述內容之簡
    訊，至告訴人乙○○所持用之行動電話之事實，為被告所不
    否認，核與證人乙○○於本院審理時證述情節相符，並有簡
    訊翻拍照片3 張附卷可參（見警卷第9 頁至第11頁）。
(二)、關於98年9 月27日23時10分之簡訊內容，證人乙○○固於本
    院證稱：「（看到有何感覺？）從我們分手到27日之前他幾
    乎每天都打電話給我，我當時覺得精神上有壓力，看到簡訊
    我是覺得他在威脅我，若我再不接他電話，他就要到永年街
    51巷1 號3 樓我母親的住處，對我母親不利，或散布我的照
    片。」等語（見本院卷第59頁背面），然觀諸上開文字內容
    ，並未有具體之惡害內容，且被告僅稱「爛攤子全還給妳」
    ，而被告所寫此內容，主觀上究係要用何種方法「爛攤子」
    還給告訴人乙○○？欲危害告訴人乙○○何種權利？由上開
    文字之前後文句，實無從得知，如此之文字內容實難遽認被
    告即要施加非法手段加害告訴人乙○○，故告訴人乙○○閱
    讀上開簡訊之內容，客觀上是否即得認為已足使其個人生活
    狀態陷於危險不安之境，自非無疑。
(三)、關於98年10月5 日1 時19分簡訊之簡訊內容，證人乙○○固
    於本院審理時證稱：「（想到什麼？）之前我接了電話、留
    言、電子郵件等，有一些比較激烈的字眼，我當時因為怕他
    散播我的照片。」（見本院卷第60頁背面），然亦同時證稱
    ：「所以那天我有接他的電話，時間不記得，大概晚上十一
    、二時左右，當時我們對談不愉快，之後他傳這簡訊給我；
    （你在那天晚上你有接電話，被告有在電話中有威脅你要接
    電話，不然就散播照片？）當時沒有明確說。」（見本院卷
    第60頁背面）。且觀諸上開文字內容，被告為單純對於告訴
    人乙○○之情緒反應，並未有具體之惡害內容，亦即並無告
    訴人乙○○如不為一定行為或為一定之行為，故告訴人乙○
    ○閱讀上開簡訊之內容，客觀上是否即得認為已足使其個人
    生活狀態陷於危險不安之境，並非無疑。
(四)、關於98年10月5 日13時47分之簡訊內容，證人乙○○本院審
    理時證稱：「（感覺如何？）當天他一直打電話到我工作的
    地方，我看到電話顯示是他，所以我沒有接電話，之後我就
    接到這通簡訊，我怕他要到我工作地找我麻煩，怕他傷害到
    我同事等語（見本院卷第61頁），然觀諸上開文字內容，「
    不會再給妳面子」，然亦僅能表示之後不會再為告訴人乙○
    ○留情面，亦無任何具體敘明欲以如何方法加害告訴人乙○
    ○之惡害，故告訴人乙○○閱讀上開簡訊之內容，客觀上是
    否即得認為已足使其個人生活狀態陷於危險不安之境，亦非
    無疑。
(五)、綜上所述，檢察官所提證據及指出證明之方法，無從說服本
    院形成被告此部分涉有檢察官所指之上開犯行之心證。此外
    ，復查無其他積極證據足資認定被告涉有檢察官所指之上開
    犯行，既不能證明被告犯罪，參諸前開說明，原應為被告無
    罪之諭知，惟公訴意旨認被告此部分之犯嫌，與被告前開經
    本院論罪科刑部分有實質之一罪之一罪關係，爰不另為無罪
    之諭知。
據上論斷，應依刑事訴訟法第299 條第1 項前段，刑法第305 條
、第309 條第1 項，第41條第1 項前段、第51條第5 款、第6 款
、刑法施行法第1 條之1 ，判決如主文。
本案經檢察官陳宜君到庭執行職務。
中    華    民    國    99    年    10    月    11    日
                  刑事第二庭  法  官  文昌
以上正本證明與原本無異。
如不服本判決應於收受判決後10日內向本院提出上訴書狀，並應
敘述具體理由；其未敘述上訴理由者，應於上訴期間屆滿後20日
內向本院補提理由書（均須按他造當事人之人數附繕本）。「切
勿逕送上級法院」。
                              書記官  張簡純靜
中    華    民    國    99    年    10    月    11    日
附錄本案論罪科刑法條全文：
中華民國刑法第305 條：（恐嚇危害安全罪）
以加害生命、身體、自由、名譽、財產之事，恐嚇他人致生危害
於安全者，處2 年以下有期徒刑、拘役或3 百元以下罰金。
中華民國刑法第309 條：（公然侮辱罪）
公然侮辱人者，處拘役或3 百元以下罰金。
以強暴犯前項之罪者，處1 年以下有期徒刑、拘役或5 百元以下
罰金。

司法院資訊處製作；財團法人民間司法改革基金會備份。
